---
title: "Informe de resultados — Prueba de Comprensión Cuantitativa"
description: "Informe en R con tidyverse. El filtro usa crosstalk y queda dentro del HTML."
lang: es
format:
  html:
    theme: cosmo
    css: informe.css
    embed-resources: true
    toc: false
    page-layout: full
    anchor-sections: false
execute:
  echo: false
  warning: false
  message: false
---

```{r}
library(tidyverse)
library(htmltools)
library(plotly)
library(crosstalk)

datos <- read_csv(
  "datos.csv",
  col_types = cols(
    id = col_character(),
    nombre = col_character(),
    puntaje = col_double()
  ),
  show_col_types = FALSE
) |>
  arrange(id)

grupo <- datos |>
  summarise(
    n = n(),
    media = mean(puntaje),
    desv = sd(puntaje),
    mediana = median(puntaje),
    minimo = min(puntaje),
    maximo = max(puntaje)
  )

fmt <- function(x, d = 1) {
  format(round(x, d), nsmall = d, decimal.mark = ",", big.mark = "")
}

fmt_signo <- function(x, d = 1) {
  valor <- fmt(abs(x), d)
  ifelse(x >= 0.005, paste0("+", valor), ifelse(x <= -0.005, paste0("−", valor), fmt(0, d)))
}

apilar <- function(puntaje, umbral = 1.6) {
  orden <- order(puntaje, seq_along(puntaje))
  nivel <- integer(length(puntaje))
  ultimo <- -Inf
  pila <- 0L
  for (i in orden) {
    if ((puntaje[[i]] - ultimo) < umbral) pila <- pila + 1L else pila <- 0L
    nivel[[i]] <- pila
    ultimo <- puntaje[[i]]
  }
  nivel
}

personas <- datos |>
  mutate(
    z = (puntaje - grupo$media) / grupo$desv,
    percentil = map_int(puntaje, function(p) round(100 * mean(datos$puntaje < p))),
    puesto = map_int(puntaje, function(p) 1L + sum(datos$puntaje > p)),
    delta = puntaje - grupo$media,
    percentil_curva = map_int(puntaje, function(p) round(100 * pnorm(p, grupo$media, grupo$desv))),
    etiqueta = paste(id, nombre, sep = " · "),
    frase_lectura = case_when(
      percentil_curva >= 85 ~ "Queda en el extremo alto de la curva, por encima de casi todo el grupo de referencia.",
      percentil_curva >= 65 ~ "Queda en la parte alta de la curva, por encima de la mayor parte del grupo de referencia.",
      percentil_curva >= 35 ~ "Queda en la zona central de la curva, cerca del resultado típico del grupo.",
      percentil_curva >= 15 ~ "Queda por debajo del centro de la curva.",
      TRUE ~ "Queda en el extremo bajo de la curva, por debajo de la mayor parte del grupo de referencia."
    ),
    frente = case_when(
      abs(delta) < 0.05 ~ paste0("Coincide con la media del grupo (", fmt(grupo$media), ")."),
      delta > 0 ~ paste0("Está ", fmt(abs(delta)), " puntos por encima de la media (", fmt(grupo$media), ")."),
      TRUE ~ paste0("Está ", fmt(abs(delta)), " puntos por debajo de la media (", fmt(grupo$media), ").")
    ),
    comparado = case_when(
      puesto == 1 ~ paste0("Es el puntaje más alto de la muestra: supera al ", percentil, "% del grupo."),
      percentil == 0 ~ "Es el puntaje más bajo de la muestra.",
      TRUE ~ paste0("Supera al ", percentil, "% del grupo.")
    ),
    texto = paste0(
      comparado,
      " En la curva normal de esta muestra, el puntaje cae en el percentil ",
      percentil_curva, " (z = ", fmt_signo(z), "). ",
      frase_lectura, " ", frente
    )
  )

ancho <- 5
cortes <- seq(
  floor(min(datos$puntaje) / ancho) * ancho,
  ceiling((max(datos$puntaje) + 0.001) / ancho) * ancho,
  by = ancho
)

bins <- datos |>
  mutate(inicio = cortes[cut(puntaje, cortes, right = FALSE, labels = FALSE)]) |>
  count(inicio, name = "personas") |>
  complete(inicio = cortes[-length(cortes)], fill = list(personas = 0)) |>
  mutate(centro = inicio + ancho / 2)

techo <- max(bins$personas) + 1.8

curva <- tibble(
  x = seq(grupo$media - 3.3 * grupo$desv, grupo$media + 3.3 * grupo$desv, length.out = 160)
) |>
  mutate(densidad = dnorm(x, grupo$media, grupo$desv))

y_max <- max(curva$densidad)

puntos <- datos |>
  arrange(puntaje, id) |>
  mutate(nivel = apilar(puntaje), y_rug = -0.008 - nivel * 0.0045)

# Cada marca lleva la curva y las barras completas. Crosstalk, al elegir
# una persona, conserva solo sus filas: la distribución sigue visible y
# cambia el sombreado.
con_id <- function(tabla) tidyr::crossing(id = datos$id, tabla)

shared <- SharedData$new(personas, key = ~id, group = "prueba")

shared_bins <- SharedData$new(con_id(bins), key = ~id, group = "prueba")
shared_conteos <- SharedData$new(
  con_id(bins |> filter(personas > 0)),
  key = ~id,
  group = "prueba"
)
shared_resalte <- SharedData$new(
  personas |>
    mutate(inicio = cortes[cut(puntaje, cortes, right = FALSE, labels = FALSE)]) |>
    left_join(bins |> select(inicio, personas), by = "inicio") |>
    mutate(centro = inicio + ancho / 2),
  key = ~id,
  group = "prueba"
)
shared_media_hist <- SharedData$new(
  personas |> transmute(
    id,
    x = grupo$media, xend = grupo$media,
    y = 0, yend = 4.05,
    x_texto = grupo$media - 8, y_texto = techo - 0.55,
    texto = paste0("Media ", fmt(grupo$media))
  ),
  key = ~id,
  group = "prueba"
)
shared_marca_hist <- SharedData$new(
  personas |> transmute(id, nombre, puntaje, y = techo - 0.45),
  key = ~id,
  group = "prueba"
)

shared_curva <- SharedData$new(con_id(curva), key = ~id, group = "prueba")
shared_sombra <- SharedData$new(
  personas |>
    group_by(id) |>
    reframe({
      corte <- puntaje[[1]]
      dentro <- curva |> filter(x <= corte)
      tibble(
        x = c(dentro$x[1], dentro$x, corte),
        densidad = c(0, dentro$densidad, 0)
      )
    }),
  key = ~id,
  group = "prueba"
)
shared_rug <- SharedData$new(
  con_id(puntos |> transmute(id_punto = id, nombre, puntaje, y_rug)),
  key = ~id,
  group = "prueba"
)
shared_eje <- SharedData$new(
  personas |> transmute(
    id,
    x = grupo$media,
    xend = grupo$media,
    y = 0,
    yend = y_max,
    texto = paste0("Media ", fmt(grupo$media)),
    pos = if_else(puntaje >= grupo$media, "top left", "top right")
  ),
  key = ~id,
  group = "prueba"
)
shared_persona_curva <- SharedData$new(
  personas |> transmute(
    id,
    puntaje,
    y = dnorm(puntaje, grupo$media, grupo$desv),
    texto = paste0(id, " · ", as.integer(puntaje)),
    x_texto = if_else(puntaje >= grupo$media, puntaje + 3.4, puntaje - 3.4),
    y_texto = dnorm(puntaje, grupo$media, grupo$desv) + y_max * 0.11,
    pos = if_else(puntaje >= grupo$media, "middle left", "middle right")
  ),
  key = ~id,
  group = "prueba"
)

tema_ejes <- function(p, titulo_x = "Puntaje", titulo_y = NULL, rango_y = NULL, eje_x = list(), mostrar_y = TRUE) {
  p |>
    layout(
      paper_bgcolor = "#fffcf8",
      plot_bgcolor = "#fffcf8",
      showlegend = FALSE,
      font = list(family = "Avenir Next, Segoe UI, sans-serif", color = "#6f675e", size = 12),
      margin = list(l = 52, r = 18, t = 28, b = 52),
      xaxis = modifyList(
        list(title = titulo_x, gridcolor = "#f3eee6", zeroline = FALSE, fixedrange = TRUE),
        eje_x
      ),
      yaxis = list(
        title = if (mostrar_y) titulo_y else "",
        showticklabels = mostrar_y,
        gridcolor = if (mostrar_y) "#f3eee6" else "transparent",
        zeroline = FALSE,
        fixedrange = TRUE,
        range = rango_y
      )
    ) |>
    config(displayModeBar = FALSE)
}

grafico_histograma <- plot_ly(height = 340) |>
  add_bars(
    data = shared_bins,
    x = ~centro, y = ~personas,
    width = 4.5,
    color = I("#d5e0e8"),
    hoverinfo = "skip",
    showlegend = FALSE
  ) |>
  add_bars(
    data = shared_resalte,
    x = ~centro, y = ~personas,
    width = 4.5,
    color = I("#1f4b5a"),
    hovertemplate = paste0("%{customdata}<extra></extra>"),
    customdata = ~paste0(nombre, ": ", as.integer(puntaje), " puntos"),
    showlegend = FALSE
  ) |>
  add_text(
    data = shared_conteos,
    x = ~centro, y = ~personas,
    text = ~personas,
    textposition = "top center",
    textfont = list(color = "#1f4b5a", size = 13),
    hoverinfo = "skip",
    showlegend = FALSE
  ) |>
  add_segments(
    data = shared_media_hist,
    x = ~x, xend = ~xend, y = ~y, yend = ~yend,
    color = I("#0f6e6b"),
    line = list(dash = "dash", width = 2),
    hoverinfo = "skip",
    showlegend = FALSE
  ) |>
  add_text(
    data = shared_media_hist,
    x = ~x_texto, y = ~y_texto,
    text = ~texto,
    textposition = "middle center",
    textfont = list(color = "#0f6e6b", size = 13),
    hoverinfo = "skip",
    showlegend = FALSE
  ) |>
  add_segments(
    data = shared_marca_hist,
    x = ~puntaje, xend = ~puntaje, y = 0, yend = ~y,
    color = I("#c4552a"),
    line = list(width = 2),
    hoverinfo = "skip",
    showlegend = FALSE
  ) |>
  add_markers(
    data = shared_marca_hist,
    x = ~puntaje, y = ~y,
    marker = list(color = "#c4552a", size = 9),
    hovertemplate = paste0("%{customdata}<extra></extra>"),
    customdata = ~paste0(nombre, ": ", as.integer(puntaje), " puntos"),
    showlegend = FALSE
  ) |>
  tema_ejes("Puntaje", "Personas", c(0, techo), list(
    tickmode = "array",
    tickvals = bins$centro,
    ticktext = bins$inicio
  ))

grafico_curva <- plot_ly(height = 440) |>
  add_lines(
    data = shared_curva,
    x = ~x, y = ~densidad,
    color = I("#1c2430"),
    line = list(width = 2.4),
    hoverinfo = "skip",
    showlegend = FALSE
  ) |>
  add_polygons(
    data = shared_sombra,
    x = ~x, y = ~densidad,
    fillcolor = "rgba(244, 215, 200, 0.95)",
    line = list(width = 0, color = "transparent"),
    hoverinfo = "skip",
    showlegend = FALSE
  ) |>
  add_segments(
    data = shared_eje,
    x = ~x, xend = ~xend, y = ~y, yend = ~yend,
    color = I("#0f6e6b"),
    line = list(dash = "dash", width = 2),
    hoverinfo = "skip",
    showlegend = FALSE
  ) |>
  add_text(
    data = shared_eje,
    x = ~x, y = ~(yend * 1.08),
    text = ~texto,
    textposition = ~pos,
    textfont = list(color = "#0f6e6b", size = 13),
    hoverinfo = "skip",
    showlegend = FALSE
  ) |>
  add_markers(
    data = shared_rug,
    x = ~puntaje, y = ~y_rug,
    marker = list(color = "#1f4b5a", size = 8),
    hovertemplate = paste0("%{customdata}<extra></extra>"),
    customdata = ~paste0(nombre, " (", id_punto, "): ", as.integer(puntaje), " puntos"),
    showlegend = FALSE
  ) |>
  add_segments(
    data = shared_persona_curva,
    x = ~puntaje, xend = ~puntaje, y = 0, yend = ~y,
    color = I("#c4552a"),
    line = list(width = 2),
    hoverinfo = "skip",
    showlegend = FALSE
  ) |>
  add_markers(
    data = shared_persona_curva,
    x = ~puntaje, y = ~y,
    marker = list(color = "#c4552a", size = 11, line = list(color = "#fffdf9", width = 1)),
    hovertemplate = paste0("%{customdata}<extra></extra>"),
    customdata = ~paste0(id, ": ", as.integer(puntaje), " puntos"),
    showlegend = FALSE
  ) |>
  add_text(
    data = shared_persona_curva,
    x = ~x_texto, y = ~y_texto,
    text = ~texto,
    textposition = ~pos,
    textfont = list(color = "#c4552a", size = 13),
    hoverinfo = "skip",
    showlegend = FALSE
  ) |>
  tema_ejes("Puntaje", NULL, c(min(puntos$y_rug) - 0.006, y_max * 1.28), mostrar_y = FALSE)

kpi <- function(etiqueta, valor) {
  div(class = "kpi", p(class = "kpi-k", etiqueta), p(class = "kpi-v", valor))
}

filtro <- filter_select(
  "persona",
  "Identificador de la persona",
  shared,
  ~etiqueta,
  multiple = FALSE
)
```

::: {.informe}

<p class="kicker">Informe de resultados</p>

# Prueba de Comprensión Cuantitativa

<p class="bajada">Aplicación del 8 de octubre de 2026 · Escala de 0 a 100</p>

<dl class="metas">
  <div><dt>Código</dt><dd>CC-2026-10</dd></div>
  <div><dt>Grupo</dt><dd>20 personas</dd></div>
  <div><dt>Lectura</dt><dd>Grupo y consulta individual</dd></div>
</dl>

<p class="intro">La prueba recoge la capacidad de interpretar información numérica y resolver problemas cuantitativos. Este informe resume la media y la distribución del grupo. Más abajo se puede elegir el identificador de una persona para ver en qué lugar de la curva queda su puntaje.</p>

## Resultados del grupo

```{r}
p(
  class = "prosa",
  paste0(
    "La media de la prueba es ", fmt(grupo$media),
    " puntos y la desviación estándar es ", fmt(grupo$desv),
    ". La mediana es ", fmt(grupo$mediana),
    " y los puntajes observados van de ", grupo$minimo,
    " a ", grupo$maximo, "."
  )
)
```

```{r}
div(
  class = "kpis",
  kpi("Personas", grupo$n),
  kpi("Media", fmt(grupo$media)),
  kpi("Desviación estándar", fmt(grupo$desv)),
  kpi("Mediana", fmt(grupo$mediana)),
  kpi("Mínimo", grupo$minimo),
  kpi("Máximo", grupo$maximo)
)
```

::: {.figura}

```{r}
grafico_histograma
```

<ul class="leyenda">
  <li><span class="swatch barra"></span>Personas en ese tramo</li>
  <li><span class="swatch media"></span>Media del grupo</li>
  <li><span class="swatch persona"></span>Persona seleccionada</li>
</ul>

<figcaption>Figura 1. Distribución de los puntajes, en tramos de 5 puntos. La barra oscura y la marca naranja corresponden a la persona elegida.</figcaption>

:::

## Consulta por persona

<p>Elige un identificador. El informe marca ese puntaje sobre la curva normal del grupo y dice a cuántas personas supera. El puntaje <em>z</em> mide la distancia a la media en desviaciones estándar: cero es la media y un valor positivo queda a la derecha de la curva.</p>

```{r}
filtro
```

```{r}
tagList(pmap(personas, function(id, nombre, puntaje, puesto, percentil, percentil_curva, z, texto, ...) {
  div(
    class = "ficha",
    `data-persona` = id,
    hidden = if (id != "P12") NA else NULL,
    div(
      class = "ficha-top",
      div(
        p(class = "ficha-id", id),
        h3(nombre)
      ),
      p(class = "puesto", paste("Puesto", puesto, "de", grupo$n))
    ),
    tags$dl(
      class = "medidas",
      div(tags$dt("Puntaje"), tags$dd(as.integer(puntaje))),
      div(tags$dt("Percentil del grupo"), tags$dd(percentil)),
      div(tags$dt("Percentil en la curva"), tags$dd(percentil_curva)),
      div(tags$dt("Puntaje z"), tags$dd(fmt_signo(z)))
    ),
    p(class = "lectura", texto)
  )
}))
```

::: {.figura}

```{r}
grafico_curva
```

<ul class="leyenda">
  <li><span class="swatch sombra"></span>Por debajo del puntaje elegido</li>
  <li><span class="swatch media"></span>Media del grupo</li>
  <li><span class="swatch persona"></span>Puntaje de la persona</li>
</ul>

<figcaption>Figura 2. Curva normal con la media y la desviación de esta muestra. El área sombreada queda por debajo del puntaje elegido. Cada punto bajo el eje es una persona.</figcaption>

:::

## Puntajes de la muestra

```{r}
div(
  class = "tabla-wrap",
  tags$table(
    class = "tabla",
    tags$thead(
      tags$tr(
        tags$th("ID"),
        tags$th("Nombre"),
        tags$th(class = "num", "Puntaje"),
        tags$th(class = "num", "z"),
        tags$th(class = "num", "Percentil")
      )
    ),
    tags$tbody(pmap(personas, function(id, nombre, puntaje, z, percentil, ...) {
      tags$tr(
        class = if (id == "P12") "activa" else NULL,
        `data-persona` = id,
        tags$td(id),
        tags$td(nombre),
        tags$td(class = "num", as.integer(puntaje)),
        tags$td(class = "num", fmt_signo(z)),
        tags$td(class = "num", percentil)
      )
    }))
  ),
  p(
    class = "caption-tabla",
    "Tabla 1. El percentil del grupo es el porcentaje de personas con un puntaje estrictamente menor. La fila resaltada es la persona seleccionada."
  )
)
```

<script>
(function () {
  function arrancar() {
    var select = document.querySelector(".crosstalk-input-select select");
    if (!select || !select.selectize || typeof crosstalk === "undefined") {
      setTimeout(arrancar, 40);
      return;
    }

    var handle = new crosstalk.FilterHandle("prueba");

    function aplicar(keys) {
      var id = keys && keys.length === 1 ? keys[0] : null;
      document.querySelectorAll(".ficha[data-persona]").forEach(function (el) {
        el.hidden = el.getAttribute("data-persona") !== id;
      });
      document.querySelectorAll("tr[data-persona]").forEach(function (el) {
        el.classList.toggle("activa", el.getAttribute("data-persona") === id);
      });
    }

    handle.on("change", function (evento) {
      aplicar(evento.value);
    });

    select.selectize.removeOption("");
    select.selectize.setValue("P12 · Nicolás Torres");
  }

  if (document.readyState === "complete") arrancar();
  else window.addEventListener("load", arrancar);
})();
</script>

<p class="nota">Documento de demostración. Los 20 puntajes son simulados y la curva es la distribución normal ajustada a la media y la desviación estándar de esta muestra. El percentil de la curva puede diferir del percentil del grupo porque el primero compara el puntaje con ese modelo y el segundo lo compara con las otras personas. El selector funciona dentro de esta página.</p>

:::
